臺灣士林地方法院刑事判決　　　　　　　95年度訴字第1197號
公　訴　人　臺灣士林地方法院檢察署檢察官
被　　　告　甲○○
上列被告因毒品危害防制條例案件，經檢察官提起公訴（95年度
毒偵字第2015號），本院判決如下：
    主  文
甲○○無罪。
    理  由
一、本件公訴意旨略以：被告甲○○前因施用毒品案件，經法院
    先後裁定送觀察、勒戒後，均認無繼續施用毒品之傾向，各
    於民國87年9 月8 日、92年1 月8 日執行完畢釋放，並由臺
    灣士林地方法院及本署檢察官以86年度訴字第901 號為免刑
    判決、87年度偵字第8080號（免刑判決及不起訴處分均同一
    觀察、勒戒結果而為）及91年度毒偵緝字第191 號為不起訴
    處分確定。詎猶不知悛悔，竟又基於施用第一級毒品海洛因
    之犯意，於前案觀察、勒戒執行完畢釋放後，5 年內之95年
    9 月27日為本署執行保護管束採驗尿液時往前回溯5 日內某
    時，在不詳處所，施用第1 級毒品海洛因，嗣因其為假釋中
    付保護管束人，經本署通知採驗尿液檢驗後呈嗎啡類陽性反
    應，始悉上情。因認被告甲○○上開行為涉有毒品危害防制
    條例第10條第1項之施用第一級毒品罪嫌。
二、按被告未經審判證明有罪確定前，推定其為無罪；又犯罪事
    實應依證據認定之，無證據不得認定犯罪事實；又不能證明
    被告犯罪者，應諭知無罪之判決，刑事訴訟法第154 條第1
    項、第2 項及第301 條第1 項分別定有明文。又事實之認定
    ，應憑證據，如未能發現相當證據，或證據不足以證明，自
    不能以推測或擬制之方法，為裁判基礎（最高法院40年度臺
    上字第86號判例參照）。另認定犯罪事實所憑之證據，雖不
    以直接證據為限，間接證據亦包括在內；然而無論直接或間
    接證據，其為訴訟上之證明，須於通常一般之人不致有所懷
    疑，而得確信其為真實之程度者，始得據為有罪之認定，倘
    其證明尚未達到此一程度，而有合理之懷疑存在時，即無從
    為有罪之認定，亦有最高法院76年度臺上字第4986號判例可
    資參照。況刑事訴訟法第161 條第1 項亦規定，檢察官就被
    告犯罪事實，應負舉證責任，並指出證明之方法，是檢察官
    對於起訴之犯罪事實，應負提出證據及說服之實質舉證責任
    ，倘其所提出之證據，不足為被告有罪之積極證明，或其指
    出證明之方法，無從說服法院以形成被告有罪之心證，基於
    無罪推定之原則，自應為被告無罪判決之諭知，最高法院92
    年度臺上字第128 號著有判例可資參照。
三、按被告以外之人於審判外之言詞或書面陳述，除法律有規定
    者外，不得作為證據；又被告以外之人於審判外之陳述，雖
    不符同法第159 條之1 至第159 條之4 之規定，而經當事人
    於審判程序同意作為證據，法院審酌該言詞陳述或書面陳述
    作成時之情況，認為適當者，亦得為證據；又當事人、代理
    人或辯護人於法院調查證據時，知有第159 條第1 項不得為
    證據之情形，而未於言詞辯論終結前聲明異議者，視為有前
    項之同意，刑事訴訟法第159 條第1 項及第159 條之5 分別
    定有明文。查本判決下列所引用之各該被告以外之人所為審
    判外之陳述以及其他書面陳述，雖屬傳聞證據，惟當事人於
    本院準備程序及審判期日中均表示無意見而不予爭執，且迄
    至言詞辯論終結前亦未再聲明異議，本院審酌上開證據資料
    製作時之情況，尚無違法不當之瑕疵，亦認為以之作為證據
    應屬適當，依刑事訴訟法第159 條之5 規定，認前揭證據資
    料均有證據能力，合先敘明。
四、公訴意旨認被告甲○○涉有毒品危害防制條例第10條第1 項
    之施用第一級毒品海洛因犯行，無非係以：被告甲○○於95
    年9 月27日所採集之尿液，經送檢驗之結果，呈嗎啡陽性反
    應，而有臺灣尖端先進生技醫藥股份有限公司95年10月4 日
    之濫用藥物檢驗報告附卷可稽為其主要論據。訊據被告甲○
    ○固不否認有於95年9 月27日在臺灣士林地方法院檢察署執
    行保護管束時經採尿送驗之事實，惟堅詞否認有何公訴意旨
    所稱之施用第一級毒品海洛因犯行，辯稱：其因感冒而服用
    藥物，並未施用第一級毒品海洛因等語。
五、經查：被告甲○○於95年9 月27日所採集之尿液，經送臺灣
    尖端先進生技醫藥股份有限公司檢驗之結果，呈嗎啡陽性反
    應，雖有該公司於95年10月4 日所出具之濫用藥物檢驗報告
    1 份在卷可稽，然依該檢驗報告所檢出之嗎啡及可待因濃度
    觀之，該陽性反應可能係使用含嗎啡之藥品或海洛因毒品所
    致，亦有法務部法醫研究所96年4 月13日法醫毒字第096000
    1476號函附卷可稽，是自難僅以該檢驗報告逕認此陽性反應
    確係施用第一級毒品海洛因所致；又被告甲○○曾於95年9
    月25日及95年9 月26日因感冒服用藥物，業經其提出載有95
    年9 月26日就診及給付藥品名稱之收據為證，並有其提供於
    95年9 月25日所服用之愛斯百朗糖漿及95年9 月26日所給藥
    物扣案可資佐證，而前開95年9 月26日給藥項目之止咳袪痰
    劑及愛斯百朗糖漿，經本院依職權送行政院衛生署管制藥品
    管理局檢驗之結果，參照藥品仿單所載成分，均含有可待因
    成分，可導致尿液呈可待因及嗎啡陽性反應，亦有前開法醫
    研究所函及行政院衛生署管制藥品管理局96年7 月5 日管檢
    字第0960006338號鑑定書附卷可參，足見被告甲○○所稱曾
    服用可致尿液呈陽性反應之藥物乙情，應非虛言；況依據海
    洛因及可待因代謝作用中，單乙醯嗎啡係唯一可經由海洛因
    代謝而產生，因此在尿液中可檢出單乙醯嗎啡，即可判定該
    人有非法施用海洛因毒品，亦經上開法務部法醫研究所函覆
    在卷，而被告甲○○於95年9 月27日所採集之尿液，經送法
    務部調查局檢驗之結果，呈嗎啡陽性反應及單乙醯嗎啡陰性
    反應，此有該局96年9 月17日調科壹字第9600401220號鑑定
    書在卷可參，足見上開檢驗報告所呈嗎啡陽性反應應非施用
    第一級毒品海洛因所致。至前開法務部法醫研究所函認雖止
    咳袪痰劑在正常治療劑量下其尿液中嗎啡濃度不易超過4000
    ng /ml，可待因濃度於服用溶液劑者不易超過2500ng/m l，
    然被告甲○○於95年9 月27日所採尿液之嗎啡及可待因濃度
    分別為9020ng/ml 及2390ng/ml ，自難遽為認定該陽性反應
    確係施用第一級毒品海洛因所致；另上開法醫研究所函亦認
    依據美國研判標準，受檢者尿液中總可待因含量大於300ng/
    ml，且嗎啡與可待因含量比例小於二比一時，研判為可待因
    使用者，然上開函文並未說明上開研判標準之立論根據，且
    代謝速率本因個人體質而有不同，徵諸被告甲○○於本院準
    備程序中供稱：上開止咳袪痰劑及愛斯百朗糖漿分別於95年
    9 月25日及95年9 月26日以一日四次之頻率服用等語，亦難
    僅以該研判標準逕為認定被告甲○○確有施用第一級毒品海
    洛因之行為；而依上開法務部法醫研究所函之內容觀之，單
    乙醯嗎啡雖僅可能於施用第一級毒品海洛因後2 至8 小時之
    尿液內檢出，超過8 小時在尿液中即無法檢出該成分，然依
    卷內現存事證，亦無從認定被告甲○○有何於採尿8 小時前
    某時施用第一級毒品海洛因之行為，自難據為不利被告甲○
    ○之認定。是被告甲○○所涉前開施用第一級毒品海洛因犯
    行，尚屬無從證明。此外，復查無其他積極證據足資證明被
    告甲○○有何公訴意旨所稱之施用第一級毒品海洛因犯行，
    依照前開之說明，自應為被告無罪之諭知。
據上論斷，應依刑事訴訟法第301條第1項前段，判決如主文。
本案經檢察官張紜瑋到庭執行職務。
中　　華　　民　　國　　96　　年　　11　　月　　30　　日
　　　　　　　　　刑事第五庭審判長法  官  李育仁
                                  法  官  黃潔茹
                                  法  官  黃雅君
以上正本證明與原本無異。
如不服本判決應於判決送達後10日內向本院提出上訴狀，其未敘
述上訴之理由者並得於提起上訴後20日內向本院補提理由書 (均
須按他造當事人之人數附繕本)。
                                  書記官  彭莉婷
中　　華　　民　　國　　96　　年　　12　　月　　6 　　日
